【裁判字號】    92,交聲,128
【裁判日期】    921031
【裁判案由】    違反道路交通管理處罰條例聲明異議
【裁判全文】
臺灣新竹地方法院交通事件裁定                    九十二年度交聲字第一二八號
    移送機關  交通部公路總局新竹區監理所新竹市監理站
    受處分人  甲○○
    即異議人
右列受處分人因違反道路交通管理處罰條例案件，對於交通部公路總局新竹區監理所
新竹市監理站中華民國九十二年六月五日竹監新自字第裁五一─Ｅ00000000
號裁決處分，聲明異議，本院裁定如左：
      主  文
異議駁回。
      理  由
一、原裁決書理由略以：聲明異議人即受處分人甲○○於民國九十二年二月八日十八
    時四十四分許，駕駛車牌號碼ＵＰ─四六五七號自小客車，行經新竹市臺十五線
    七七點五公里處，竟超速以每小時七十九公里之速度行經該處路口，經自動測速
    照相儀器拍照存證，惟因該車之號牌四周加裝反光裝置致使不能辨認其牌號，遂
    由新竹市警察局以竹市警交字第Ｅ00000000Ｆ號舉發違反道路交通管理
    事件通知單逕行舉發受處分人上開違規情事，受處分人收受後於應到案時間內到
    站申訴，對於舉發單所列二條違反事項，其中違反道路交通管理處罰條例第四十
    條「超速」部分表示願意接受裁處，惟違反同條例第十三條第一款「號牌加框，
    使不能辨識牌號」部分表示不服裁罰，交通部公路總局新竹區監理所新竹市監理
    站遂以其違反道路交通管理處罰條例第十三條第一款之規定逕行裁處聲明異議人
    罰鍰新臺幣（下同）二千四百元，並責令換領牌照等語。
二、聲明異議意旨略以：異議人至新竹市監理站繳納罰款時始獲知違反「塗抹或毀損
    號牌，使不能辨識」且須換牌，經聲明異議人說明號牌並無上開違反情事並嗣經
    該站臨時檢驗後裁決不須換牌，惟仍須繳納罰款，故既經檢驗合格且經裁決不須
    換牌，自無「塗抹或毀損號牌，使不能辨識」之事實，且舉發單位既可以照相舉
    發，亦即無「使不能辨識」之事實，又依交通部八十三年七月七日交路字第○二
    二七八五號函，及同年九月十二日交路字第○二九九八六號函釋旨意，立法意旨
    在於禁止『使不能辨識其牌號』之行為，倘未違該行為而予舉發，尚難謂為妥適
    ，為此依法聲明異議云云。
三、本院認定之依據：
(一)、按受處分人，不服第八條主管機關所為之處罰，得於接到裁決書之翌日起二十日
    內，向管轄地方法院聲明異議。又交通法庭認為聲明異議無理由者，應以裁定駁
    回之。道路交通管理處罰條例第八十七條第一項、道路交通案件處理辦法第十九
    條分別定有明文。次按，汽車行駛，有毀損或變造汽車牌照、塗抹污損牌照，或
    以安裝其他器具之方式，使不能辨認其牌號者，皆處汽車所有人二千四百元以上
    四千八百元以下罰鍰，並責令申請換領牌照或改正，道路交通管理處罰條例第十
    三條第一款亦有明文。再按，汽車號牌不得變造毀損、塗抹或黏貼其他材料、加
    裝邊框或霓紅燈、裝置旋轉架、顛倒懸掛或以安裝其他器具之方式使不能辨認其
    牌號，並不得以他物遮蔽，如有污穢，致不能辨認其牌號時，應洗刷清楚，道路
    交通安全規則第十一條第二項，復有規定。
(二)、經查，異議人於九十二年二月八日十八時四十四分許，駕駛車牌號碼ＵＰ－四六
    五七號自用小客車，行經新竹市臺十五線七十七點五公里處，經自動測速照相儀
    器拍照存證逕行舉發等情，為異議人所不否認，並有新竹市警察局舉發違反道路
    交通管理事件通知單、交通部公路總局新竹區監理所新竹市○○○○○道路交通
    管理事件裁決書各乙紙附卷足稽，足認異議人確有於上揭時地行經於該處之事實
    。而證人即開立舉發違反道路交通管理事件通知單之警員王竣宏到庭結證稱：「
    庭呈照片三紙，兩張沒有車速時間的照片，是後來放大的，另兩張是隔零點七秒
    的連拍，雖然他Ｕ旁的反光紙已經掉了，但是遠遠看還是可能誤認為Ｏ，因為他
    上下都貼反光紙，數字七的部分已經完全被遮蔽，看不清楚，異議人在號牌部分
    加了反光的框，嚴重反光，致使他違規照片的第一及最後的兩字不能辨識出來，
    在我們送請照相館將號牌放大，然後做了顏色深淺的處理之後，才能辨識出最後
    一個字，但是第一個字仍然不能清楚看出來」等語，而異議人亦自承：「我只有
    在號牌旁邊加反光紙」等語，是異議人在車牌部分加貼反光裝置之事實應可認定
    ，參以採證照片顯示，車輛行經舉發違規之路段清晰可見，車牌上有加裝邊框一
    目了然，且因加裝之邊框採用反光材質，以致整面車牌幾乎因光線之折射效果而
    難以顯示號碼，尤其是車牌號碼之首位字母「Ｕ」及末位數字「七」幾乎無法清
    楚辨識，而有誤認之虞，可知異議人所有上開自小客車牌照加裝邊框後，於車輛
    停止時雖不妨礙車牌號碼之辨識，惟於車輛行進期間，如有違反規定駕駛情事，
    則無法清楚由採證照片中辨識牌照號碼，且異議人所有自小客車於上開時地遭電
    腦自動照相儀器拍攝入鏡時，雖已經電腦鎖定該車，惟卻無法由嗣後沖洗照片中
    清楚辨識車牌號碼，足認該車於行進移動期間，自難令第三人查記車號，要屬無
    疑，抑且，道路交通安全規則第八條規定，汽車號牌為行車之許可憑證，且為公
    路監理機關對汽車之管理憑藉，而依汽車號牌既可查明車輛種類、車主姓名或名
    稱及地址等事項，俾以究明應負違規或事故責任之行為人，則汽車號牌祇須有使
    人誤認之虞，即應符合不能辨認牌號，是異議人所有上開自小客車後方懸掛之牌
    照旁邊加貼反光紙，致牌照號碼首位字母「Ｕ」及末位數字「七」未能清楚辨認
    ，自屬有令人誤認之虞，而符合不能辨認牌號情事，故異議人辯稱並無不能辨認
    汽車牌號云云，顯難採信，而無足採。
四、綜上，異議人確有於號牌四週加貼反光裝置，致使不能辨認其牌號之事實，從而
    ，原處分機關依據道路交通管理處罰條例第十三條第一項第一款之規定，並審酌
    異議人違規情節之輕重，裁處罰鍰二千四百元，並責令換領牌照，認事用法無何
    違誤，量罰亦甚妥適，應予維持，本件異議為無理由，應予駁回。
五、據上論結，應依道路交通案件處理辦法第十九條，裁定如主文。
中華      民      國    九十二    年      十      月    三十一    日
                                  臺灣新竹地方法院交通法庭
                                      法  官   楊數盈
右正本證明與原本無異。
如不服本裁定，應於裁定送達後五日內向本院提出抗告狀。
                                      書記官   沈藝珠
中      華      民      國    九十二    年      十      月    三十一    日


司法院資訊處製作；財團法人民間司法改革基金會備份。
